【裁判字號】    89,家訴,87
【裁判日期】    891016
【裁判案由】    否認子女
【裁判全文】
臺灣板橋地方法院民事判決  八十九年度家訴字第八七號
    原      告  丙○○
    被      告  乙○○
                丁○○
    兼右二人共  甲○○
    同法定代理
    人
右當事人間否認子女事件，本院判決如左：
    主      文
確認被告乙○○、丁○○非原告與被告甲○○所生之婚生子女。
訴訟費用由被告負擔。
    事      實
甲、原告方面：
一、聲明：如主文所示。
二、陳述：
（一）原告與被告甲○○前為夫妻，並育有四名子女，惟自民國（下同）八十一年起
      被告多次去向不明，經原告多次相勸，被告甲○○仍置之不理，並經常夜不歸
      戶，且於八十三年一月十七日離家出走，原告除向警方備案外，多方尋找，均
      不知去向。直到八十六年九月二十五日，被告甲○○因娘家有事，始返家向原
      告借款，並與原告辦理離婚手續。原告之後與訴外人陳彩麗結婚，並於八十九
      年六月十三日產下一子，此時，前往戶政事務所申報出生戶籍時，經戶政人員
      告知原告與被告甲○○間尚有乙○○、丁○○二名子女，原告始知被告甲○○
      離家在外期間曾與人生下子女。綜上所述，被告乙○○、丁○○確非原告與被
      告甲○○所生。為此，依民法第一千零六十三條第二項之規定，訴請判令如主
      文所示。
（二）對於鑑定報告無意見。
三、證據：提出戶籍謄本二紙為證。
乙、被告方面：
一、聲明：同意原告之請求。
二、陳述：
    對於原告所說事實沒意見，對鑑定報告也沒有意見。
丙、本院依聲請函請法務部調查局為親子血緣鑑定。
    理      由
一、按關於認諾及訴訟上自認或不爭執事實之效力，於第五百八十九條否認子女之訴
    ，不適用之，民事訴訟法第五百九十四條定有明文。本件被告葉進益於言詞辯論
    期日同意原告之請求並就原告主張之事實為不爭執，揆諸首揭法條之說明，自不
    發生被告葉進益認諾或不爭執事實之效力，合先敘明。
二、經查：原告主張其與被告甲○○前為夫妻，並育有四名子女，惟自八十一年起被
    告多次去向不明，經原告多次相勸，被告甲○○仍置之不理，並經常夜不歸戶，
    且於八十三年一月十七日離家出走，原告除向警方備案外，多方尋找，均不知去
    向。直到八十六年九月二十五日，被告甲○○因娘家有事，始返家向原告借款，
    並與原告辦理離婚手續，被告甲○○離家在外期間曾與人生下子女乙○○、丁○○二人等事實，為被告甲○○所不爭執，並有戶籍謄本二紙附卷可稽。又本件經
    法務部調查局進行親子血緣鑑定，依照血型及ＤＮＡ型別共十五項鑑定結果判定
    「丙○○不可能為乙○○及丁○○之生父」等情，有該局鑑定通告書一紙附卷可
    稽，足認原告主張被告乙○○、丁○○非其與被告甲○○之婚生子女，應屬真實
    ，堪以採信。
三、再按，「妻之受胎，係在婚姻關係存續中者，推定其所生子女為婚生子女。前項
    推定，如夫妻之一方能證明妻非自夫受始者，得提起否認之訴。但應於知悉子女
    出生之日起，一年內為之」民法第一千零六十三條定有明文。本件被告甲○○分
    別於八十四年三月二十四日、八十七年七月一日產下被告乙○○、丁○○時，經
    回溯其受胎期間係在其與原告婚姻關係存續期間，依法雖應推定乙○○、丁○○
    為原告與被告甲○○所生之婚生子女，但參照上開法務部調查局鑑定通知書所載
    內容，被告乙○○、丁○○應非被告甲○○自原告受胎所生。因此，原告於八十
    九年六月十三日知悉上情時起算一年期限內，提起本件否認子女之訴，於法有據
    ，應予准許。
四、結論：本件原告之訴為有理由，並依民事訴訟法第八十五條第一項前段、第七十
    八條，判決如主文。
中      華      民      國    八十九    年      十      月     十六     日
                                          臺灣板橋地方法院家事法庭
~B法  官  劉以全
右為正本係照原本作成。
如不服本判決應於送達後廿日內向本院提出上訴狀。
中      華      民      國    八十九    年      十      月     十八     日
~B書記官  王麗珍


司法院資訊處製作；財團法人民間司法改革基金會備份。
